【裁判字號】    95,保險簡上,1
【裁判日期】    950803
【裁判案由】    損害賠償
【裁判全文】
臺灣桃園地方法院民事判決           95年度保險簡上字第1號
上  訴  人  友福交通股份有限公司
法定代理人  戊○○○
上  訴  人  乙○○
                        之3
共     同
訴訟代理人  丁○○
被上訴人    富邦產物保險股份有限公司
法定代理人  丙○○
訴訟代理人  李念國律師
複代理人    甲○○
上列當事人間損害賠償事件，上訴人對於民國94年10月19日本院
桃園簡易庭93年度桃保險簡字第7 號第一審判決提起上訴，於民
國95年7 月13日辯論終結，本院判決如下：
    主      文
原判決關於命上訴人給付之金額，超過新台幣陸萬參仟玖佰捌拾
陸元及其利息，併該部分假執行之宣告、暨訴訟費用之裁判（除
確定部份外）均廢棄。
上開廢棄部分，被上訴人在第一審之訴及其假執行之聲請均駁回
。
其餘上訴駁回。
第一審（除確定部份外）、第二審訴訟費用由上訴人連帶負擔百
分之六十，餘由被上訴人負擔。
    事實及理由
一、被上訴人起訴主張：訴外人益登科技股份有限公司（下稱益
    登公司）於民國92年8 月25日委由訴外人新韋股份有限公司
    （下稱新韋公司）自臺南運送手提電腦面板乙批，計106 箱
    至臺北市北投區益登公司指定之地點，嗣新韋公司再委由上
    訴人友福交通股份有限公司（下稱友福公司）為實際運送。
    然上開貨物在運抵臺北市北投區之目的地後，於卸貨之際因
    友福公司之司機即上訴人乙○○作業不慎，導致上開貨物失
    去平衡而傾倒，部分貨物因震動而損壞，益登公司因而受有
    新台幣（下同）139,924 元之損失，故依民法第184 條、第
    188 條規定，上訴人2 人自應就前揭侵權行為負連帶賠償責
    任。又被上訴人為上開貨物之保險人，已依保險契約理賠益
    登公司所受損失計139,924 元，再以本件支付命令聲請狀繕
    本向上訴人為債權讓與之通知。遂依保險法第53條及民法債
    權讓與之相關規定提起本件訴訟，並訴請：（一）上訴人友
    福公司及乙○○連帶給付被上訴人139,924 元，及上訴人友
    福公司自支付命令聲請狀繕本送達翌日起，上訴人乙○○自
    追加起訴狀繕本送達翌日起，均至清償日止，按年息5%計算
    之利息。（二）願供擔保，請准宣告假執行。原審為被上訴
    人勝訴判決並依職權宣告假執行，均無不合，請求駁回上訴
    （原審判決命上訴人連帶給付被上訴人114,330 元。餘駁回
    被上訴人之請求，因未據被上訴人提起上訴而告確定）。
二、上訴人則以：（一）上開貨物在事故發生後、檢測前及運送
    過程中是否有經過妥善保管以防止損害擴大等情並不明確，
    且被上訴人所提出之公證報告中有部分損害顯然不是本件事
    故所造成，故被上訴人應證明何項損害為上訴人所造成。況
    在上開公證報告中僅載明棧板頂部有輕微凹損，故不可能會
    造成如被上訴人所述之重大損害。（二）關於被上訴人請求
    之檢測費用及物流費用不應該由上訴人負擔，且被上訴人主
    張之檢測費用及運費有偏高之虞。（三）上開貨物係屬貴重
    物品，然裝載前託運人並未告知上訴人友福公司上開貨物之
    價值，致友福公司未用昇降設備卸貨，且託運人如有適當之
    包裝，本件將不至於發生如此重大損失，因友福公司僅收取
    2,400 元運費，所承擔之風險與報酬顯不相當，依民法第63
    9 條規定，友福公司自無庸如數賠付。（四）事發當時貨物
    係自卸貨平台上慢慢傾倒，而非自車上掉落，且數日後經託
    運人告知上開貨物並無損壞，詎於4 個月後竟接獲被上訴人
    求償之通知，在此期間並無任何人通知友福公司關於上開貨
    物已運送他處進行檢測等程序，友福公司之權益遭到排除，
    友福公司即無法確定送檢測貨物是否為伊所運送，故被上訴
    人在先行賠付被保險人後，再來向友福公司求償有失公平。
    原審為上訴人不利之判決，顯有違誤，請求廢棄原判決，駁
    回被上訴人在原審之訴。
三、被上訴人主張訴外人益登公司於92年8 月25日委由訴外人新
    韋公司自臺南運送手提電腦面板106 箱至臺北市北投區益登
    公司指定之地點，而新韋公司再委由上訴人友福公司負責實
    際運送，然上開貨物在運抵臺北市之目的地後，於卸貨之際
    因友福公司之司機即上訴人乙○○作業不慎，導致上開貨物
    失去平衡而傾倒等情，業據其提出與所述相符之出倉提貨單
    、車輛運送契約書、華信保險公證人有限公司（下稱華信公
    司）出具之結案公證報告、業務委託契約書為證，且為上訴
    人所不爭執，是被上訴人此部分主張堪信為真實。被上訴人
    復主張上開貨物之數量共計有1,057 片，分裝在5 個棧板上
    ，而本件係其中1 個棧板傾倒，嗣益登公司要求將該棧板之
    貨物送回原廠即奇菱公司檢測，經奇菱公司檢測結果，判定
    有14片之面板受損，故被上訴人依其與益登公司間之保險契
    約及華信公司出具之公證報告之內容賠付益登公司139,924
    元，被上訴人依保險法第53條規定取得代位求償權，因本件
    損害係因上訴人乙○○之過失所致，乙○○對被上訴人自應
    負賠償之責，又友福公司為乙○○之僱用人，友福公司須與
    乙○○連帶負責賠償等語。而友福公司對於伊為乙○○之僱
    用人並不爭執，然仍執前詞置辯。經查：
（一）上訴人友福公司抗辯奇菱公司檢測之面板無法確定是否為
      伊所運送之貨物云云。經查：依被上訴人提出上訴人不爭
      執真正之事發現場照片顯示，上述傾倒之棧板上所載運貨
      物之廠商料號為N141X6-L01（P/l:5-1） ，有該照片在卷
      可稽，核與奇菱公司出具之檢測報告中在商品型號欄所載
      內容相符。又奇菱公司在該檢測報告載明：送檢測者為益
      登公司，收貨日期為92年9 月15日等語。而本件事發之日
      期為92年8 月25日，又兩造均不否認事發時因天色太晚，
      故於翌日才在新韋公司處開箱進行貨物外觀之查驗。倘扣
      除初步查驗所耗費之時間及該批貨物自新韋公司處運送至
      奇菱公司位於台南廠址之在途期間，奇菱公司收受待測貨
      物之日期距事發日期間尚屬於合理範疇內。況本件事發後
      即有公證之第三者即華信公司出面處理，在該公司未完成
      上開公證報告前，任何人理應不可能會有機會將該批貨物
      調換或銷毀。故該批貨物係在妥善保管之情形下送至奇菱
      公司進行檢測，上訴人友福公司雖抗辯該批貨物在檢測前
      可能會有損害擴大之事由存在云云，然友福公司對此並未
      提出任何證據以實其說，是友福公司此部分抗辯僅屬個人
      臆測之詞，難以採信。從而，被上訴人主張本件傾倒棧板
      上之所有面板均有送至奇菱公司進行檢測，而奇菱公司在
      檢測後之結果即為上開檢測報告等情，堪以信實。
（二）按侵權行為損害賠償之債，須損害之發生與加害人之故意
      或過失加害行為間有相當因果關係，始能成立。所謂相當
      因果關係，係以行為人之行為所造成之客觀存在事實，依
      經驗法則，可認通常均可能發生同樣損害之結果而言；如
      有此同一條件存在，通常不必皆發生此損害之結果，則該
      條件與結果並不相當，即無相當因果關係；不能僅以行為
      人就其行為有故意過失，即認該行為與損害間有相當因果
      關係。此有最高法院90年度台上字第772 號裁判意旨可資
      參照，本件被上訴人主張經奇菱公司檢測後，得知該傾倒
      棧板上之240 片面板有14片受損，故上訴人2 人自須對此
      損害負賠償責任等語，惟上訴人友福公司否認該14片面板
      之受損均係上訴人乙○○之過失行為所致。經查：
  １、奇菱公司出具之檢測報告中載明：編號1 、序號為OZC110
      133Q21333 之面板，損害情形為出現異常之白點、黑點及
      閃點；編號2 、序號為OZC110133Q21100 之面板，損害情
      形為有異常之交叉線；編號3 、序號為OZC110133Q21225
      之面板，損害情形為有白點及夾層出現異物；編號4 、序
      號為OZC110133Q21141 之面板，損害情形為有黑點及色彩
      失真；編號5 、序號為OZC110133Q21090 之面板，損害情
      形為電纜銅線暴露；編號6 、序號為OZC110133Q21076 之
      面板，損害情形為有黑點、兩個垂直白點及連續點狀出現
      ；編號7 、序號為OZC110133Q21163 之面板，損害情形為
      夾層有異物；編號8 、序號為OZC110133Q21248 之面板，
      損害情形為有黑點及其他異常光點；編號9 、序號為OZC1
      10133R20367 之面板，損害情形為有黑點，兩個垂直白點
      及連續點狀出現；編號10、序號為OZC110133R20795 之面
      板，損害情形為有黑點，3 個垂直白點及連續點狀出現；
      編號11、序號為OZC110133L20871 之面板，損害情形為有
      閃點，CCFL電纜破損；編號12、序號為OZC110133L21329
      之面板，損害情形為有白點及閃點；編號13、序號為OZC1
      10 133L20898之面板，損害情形為有黑點，兩個垂直白點
      及連續點狀出現；編號14、序號為OZC110133L20827 之面
      板，損害情形為上部偏光器刮傷等情，有上開檢測報告附
      卷可佐，復經原審向奇菱公司查詢上開檢測報告是否為該
      公司所出具之文件，奇菱公司於94年6 月13日以奇菱94年
      度企字第940613-1號函回覆確認無訛。參以華信公司在上
      開公證報告中第4 項查勘情形之內容略以：華信公司於翌
      日（即92年8 月26日）至新韋公司，經逐箱查驗，發現每
      箱內裝10片面板，總計240 片面板，外觀均完好，為確定
      面板內部是否受損，益登公司要求送回臺南原製造廠（即
      奇菱公司）檢測等語。由此可知，該批貨物在送至奇菱公
      司檢測前，業經華信公司確認在外觀上並無有肉眼足以發
      現之損害存在。此外，依被上訴人提出事發現場拍攝之照
      片所示，上開貨物係以每10片裝於1 箱，每片間有保麗龍
      作為固定及保護措施，而面板外圍則有黑色膠膜以防刮傷
      ，故上開貨物之包裝已符合該業界之常態，並無上訴人所
      述未適當包裝之情事。然上述檢測報告中編號5 、11、14
      分別載明有電纜銅線暴露、CCFL電纜破損、上部偏光器刮
      傷等外觀受損之情事，則此部分損壞情形本應可由華信公
      司在外觀檢測之階段發現，然華信公司在上開公證報告中
      已載明外觀均完好，故上訴人抗辯此部分之損害非由上訴
      人乙○○之過失行為所致等語，應屬可採。
  ２、次查，上開檢測報告中就編號3 、7 部分曾有提及夾層中
      有異物，依一般社會常理，在外觀包裝完好之情形下，電
      腦面板即使經過撞擊，亦不致於會在夾層中出現異物，通
      常會發生異物夾雜之情形較可能出現在產品之製造過程中
      ，而被上訴人對此損害原因並未提出其他證據以供本院參
      酌，則上訴人友福公司抗辯夾層中會有異物之現象非因本
      件撞擊所致一節亦堪採信。
  ３、末查，上開檢測報告中編號1 、2 、3 、4 、6 、8 、9
      、10、11、12、13各有出現異常之白點、黑點、閃點、交
      叉線或連續點狀等不一之損害情形，而電腦面板如存有上
      述狀況，勢必須經原廠即奇菱公司檢測後始得以發現。復
      依一般通常情形，電腦面板若與其他硬物（例如：地面等
      ）發生碰撞，確有可能發生此類損害，上訴人友福公司對
      此既無其他反證足以證明在事發後受撞擊之面板業經確認
      無上述損害之情事存在，是被上訴人主張上訴人2 人對此
      部分應負賠償責任等語，即屬有據。綜上所述，依奇菱公
      司出具之檢測報告內容，可知因乙○○在搬運貨物過程中
      有疏失行為，上開貨物因而受損之面板共計有11片（上開
      檢測報告中編號1 、2 、3 、4 、6 、8 、9 、10、11、
      12、13）受到損害，且兩者間有因果關係存在之事實，堪
      以認定。
（三）按因故意或過失，不法侵害他人之權利者，負損害賠償責
      任。受僱人因執行職務，不法侵害他人之權利者，由僱用
      人與行為人連帶負損害賠償責任。被保險人因保險人應負
      保險責任之損失發生，而對於第三人有損失賠償請求權者
      ，保險人得於給付賠償金額後，代位行使被保險人對於第
      三人之請求權，但其所請求之數額，以不逾賠償金額為限
      。民法第184 條第1 項前段、第188 條第1 項前段、保險
      法第53條第1 項分別定有明文。被上訴人承保之上開貨物
      中有部分既因上訴人乙○○之過失行為致生毀損，且上訴
      人友福公司為乙○○之僱用人，均如前述，則上訴人2 人
      自應負連帶損害賠償責任。又被上訴人已依其與上開貨物
      之所有權人即益登公司間之保險契約給付保險金，是被上
      訴人主張代位益登公司為侵權行為損害賠償之請求，自屬
      有據。
（四）按損害賠償，除法律另有規定或契約另有訂定外，應以填
      補債權人所受損害及所失利益為限，民法第216 條第1 項
      定有明文。１、依被上訴人所提出益登公司開立之統一發
      票上記載面板之每片單價為5,816.8898元，有該統一發票
      附卷可佐，是被上訴人主張上訴人應賠償11片面板本身減
      損之價值63,986元（5,816.8898X11=63,986，元以下四捨
      五入），自屬合理。至被上訴人主張上訴人應就面板受損
      價值加計1 成賠償云云，查因被上訴人自陳此項計算標準
      係依據其與益登公司間之保險契約而來，基於債權契約相
      對性原則，被上訴人自不得要求上訴人負擔此部分額外之
      費用（此部分被上訴人未上訴而確定）。２、另被上訴人
      主張本件事故所支出之檢測費用40,854元、運送費用8,54
      0 元、倉租費用950 元，為必要費用，上訴人應支付云云
      。惟查：益登公司向被上訴人請求之前，並未告知上訴人
      ，上訴人對於系爭運送貨物是否產生毀損及願意理賠，並
      無表達意見之機會。因此，上訴人主張就系爭物品送請檢
      測、運送所產生之費用，並非必要費用，應可採信。再者
      ，損害賠償應以填補債權人所受損害及所失利益為限。而
      所謂所受損害即積極損害，謂既存法益之減少；所失利益
      即消極的損害，謂倘若無責任原因之事實，即能取得此利
      益，因有此事實發生，致無此利益可得，是為所失利益。
      包括依通常情形可得預期之利益及依已定之計畫設備或其
      他特別情形可得預期之利益。顯然檢測費用40,854元、運
      送費用8,540 元、倉租費用950 元，並非所受損害或者所
      失利益。因此，上訴人就此部分費用無需理賠，被上訴人
      此部分50,344元之請求，顯無理由，應予駁回。３、從而
      ，被上訴人依據保險代位及侵權行為之法律關係，請求上
      訴人連帶給付63,986元，及上訴人友福公司自支付命令聲
      請狀繕本送達翌日（即93年2 月21日）起，上訴人乙○○
      自追加起訴狀繕本送達翌日（即94年9 月17日）起，均至
      清償日止，按年息5%計算之遲延利息，洵屬正當，應予准
      許，其逾此部分之請求，尚屬無據，應予駁回。
（五）上訴人友福公司另抗辯依民法第639 條規定，因被上訴人
      未告知上開貨物之價值，故伊可依法主張免責云云。然該
      項規定係針對運送契約之當事人所為之規範，而本件被上
      訴人係依侵權行為及保險代位之法律關係請求上訴人賠償
      ，是上訴人此部分抗辯於法不合，並不足採。又上訴人是
      否親自參與上述檢測過程，均不會影響本件損害事實之認
      定，故上訴人不得以此作為拒絕賠償之事由。
四、綜上所述，被上訴人主張依據保險代位及侵權行為之法律關
    係，請求上訴人連帶給付63,986元（原審駁回被上訴人部分
    之請求，因被上訴人未上訴而確定），及上訴人友福公司自
    支付命令聲請狀繕本送達翌日（即93年2 月21日）起，上訴
    人乙○○自追加起訴狀繕本送達翌日（即94年9 月17日）起
    ，均至清償日止，按年息5%計算之遲延利息，洵屬正當，應
    予准許，其逾此部分之請求，尚屬無據，應予駁回，其敗訴
    部分，假執行之聲請已失所依據，應併予駁回。原審命上訴
    人給付超過上開准許部分，尚有未洽，上訴意旨指摘此部分
    原判決不當，求予廢棄改判，為有理由，應由本院予以廢棄
    ，改判如主文第2 項所示。原審就上開准許部分，為上訴人
    敗訴之判決，並依職權為假執行之諭知，核無不合。上訴意
    旨指摘原判決不當，求予廢棄改判，為無理由，應予駁回。
五、本件判決之基礎已臻明確，兩造其餘攻擊防禦方法及舉證，
    核與判決結果不生影響，毋庸一一論列，併此敘明。
據上論結，本件上訴為一部有理由、一部無理由，依民事訴訟法
第436 條之1 第3 項、第450 條、第449 條第1 項、第79條、第
85條第2 項，判決如主文。
中    華    民    國    95    年    8     月    3     日
                  民事第三庭審判長法  官  潘進柳
                                  法  官  周玉
                                  法  官  張益銘
上列正本證明與原本無異。
不得上訴。
中    華    民    國    95    年    8      月    3    日
                                  書記官  陳純姃


司法院資訊處製作；財團法人民間司法改革基金會備份。
